【裁判字號】    97,交上訴,65
【裁判日期】    971104
【裁判案由】    業務過失致死
【裁判全文】
臺灣高等法院高雄分院刑事判決        97年度交上訴字第65號
上  訴  人  乙○○
即  被  告
                    樓
上列上訴人因業務過失致死案件，不服臺灣高雄地方法院97年度
審交訴字第29號中華民國97年6 月25日第一審判決（起訴案號：
臺灣高雄地方法院檢察署96年度偵字第30864 號），提起上訴，
本院依簡式審判程序判決如下：
     主  文
上訴駁回。
乙○○緩刑參年。
    事  實
一、乙○○考領有職業大貨車駕駛執照，係來速企業股份有限公
    司之司機，為從事駕駛業務之人，於民國96年10月29日4 時
    30分許，駕駛車牌號碼9J-036號營業大貨車，沿高雄縣國道
    一號南下外側車道直行，行經國道一號南下344.2 公里處，
    欲變換至中線車道時，本應注意汽車在高速公路行駛中，不
    得任意變換車道，如欲超越前車或變換車道時，應先顯示方
    向燈告知前後車輛，並保持安全距離及間隔，方得超越或變
    換車道，且依當時天候晴、柏油道路乾燥無缺陷、無障礙物
    、視距良好，依其智識、能力並無不能注意之情事，竟疏未
    注意與同向前車保持安全距離，貿然變換車道，因而撞擊同
    向在前，由陳邦興所駕駛之車牌號碼X7-542號曳引車左後方
    ，致該曳引車失控衝撞國道內側護欄並翻落中央分隔島橋下
    ，因而使陳邦興夾困於駕駛座內，雖經警送醫急救，仍因顱
    腦損傷及胸腹內出血不治死亡。乙○○於肇事後，於有偵查
    犯罪職權之機關或公務員發覺前，主動向據報到場處理之警
    員坦承肇事，並接受裁判。
二、案經陳邦興之母甲○○○訴由國道公路警察局第五警察隊移
    送臺灣高雄地方法院檢察署檢察官偵查起訴。
    理  由
壹、程序方面：
    本件被告乙○○所犯為死刑、無刑徒刑或最輕本刑為3 年以
    上有期徒刑以外之罪，其於本院審理程序中就被訴事實為有
    罪之陳述，經審判長告知簡式審判程序之旨，並聽取檢察官
    及被告之意見後，本院裁定進行簡式審判程序審理。
貳、實體方面
一、上開犯罪事實，業據上訴人即被告乙○○於原審及本院審理
    時自白不諱，復有道路交通事故調查報告表(一)、(二)、道路交
    通事故現場圖、現場照片等附卷可稽。又被害人陳邦興確係
    因本件交通事故緊急送醫後不治死亡，亦經臺灣高雄地方法
    院檢察署檢察官督同法醫師相驗無訛，有相驗屍體證明書、
    法醫驗斷書、國軍岡山醫院診斷證明書等在卷足憑，足認被
    告之上開自白核與事實相符。
二、按汽車在高速公路行駛途中，不得驟然或任意換車道，如欲
    超越前車或變換車道時，應先顯示方向燈告知前後車輛，並
    保持安全距離及間隔，方得超越或變換車道，高速公路交通
    管制規則第11條定有明文。被告係領有合格駕駛執照之職業
    駕駛人，對此規定自難諉為不知。而依當時天候晴、柏油道
    路乾燥無缺陷、無障礙物、視距良好等情，此有道路交通事
    故調查報告表(一)(二)附卷可稽，依其智識、能力亦無不能注意
    之情事，竟疏未注意與同向之前車保持安全距離，貿然變換
    車道，被告有過失責任甚明，即本件車禍經送往臺灣省高屏
    澎區車輛行車事故鑑定委員會鑑定結果，亦認定：「乙○○
    駕駛大貨車變換車道未注意安全距離致失控為肇事原因。陳
    邦興（被害人）無肇事因素。」有該會97年1 月25日高屏澎
    鑑字第960946號函所附鑑定意見書1 份在卷可按，而被害人
    之死亡與被告之過失復有相當因果關係，是本件事證明確，
    被告之犯行堪以認定。
三、查被告係來速企業股份有限公司之司機，此據其供明在卷，
    駕駛大貨車乃其執行送貨業務，為從事駕駛業務之人，核其
    駕車之執行業務，因過失致人於死，係犯刑法第276 條第2
    項業務過失致人於死罪。被告肇事後於有偵查犯罪職權之機
    關或公務員發覺犯罪前，即主動向據報到場處理之警員坦承
    肇事，有國道公路警察局第五警察隊道路交通事故肇事人自
    首情形紀錄表附卷可參，被告係對於未被發覺之罪自首而接
    受裁判，符合自首之規定，應依刑法第62條前段規定減輕其
    刑。
四、原審因而適用刑法第276 條第2 項、第62條前段，刑法施行
    法第1 條之1 之規定，並審酌被告疏未注意變換車道時應保
    持之安全距離，而撞擊被害人陳邦興，造成陳邦興傷重不治
    死亡，使被害人家屬受有喪親之痛，所為非是，惟念其犯後
    坦承犯行，態度良好，並有意與被害人家屬和解，然除保險
    金外，其賠償金額迄未與被害人家屬達成共識等一切情狀，
    量處有期徒刑1 年2 月，其認事用法，均無不合，量刑亦屬
    適當，被告上訴意旨，以原審量刑過重，指摘原判決不當，
    為無理由，應予駁回。
五、又被告乙○○固曾於90年間因違反期貨交易法罪，經臺灣板
    橋地方法院判處有期徒刑8 月併諭知緩刑5 年確定，於96年
    6 月3 日期滿未經撤銷緩刑之宣告外，未曾受其他有期徒刑
    以上刑之宣告等情，有臺灣高等法院被告前案紀錄表1 份附
    卷可稽。按緩刑期滿，而緩刑之宣告未經撤銷者，其刑之宣
    告失其效力，刑法第76條定有明文，此種情形，即與未曾受
    有期徒刑以上刑之宣告者相同，仍與刑法第74條第1 項第1
    款所規定之緩刑條件，並無不符（最高法院87年度台非字第
    56號判決意旨參照）。本件被告因一時疏忽致犯本案，且其
    於原審判決後本院審理中，已於97年10月13日在臺灣高雄地
    方法院高雄簡易庭調解成立，被告願賠償被害人之母甲○○
    ○新臺幣220 萬元，有該調解程序筆錄可憑，被告經此偵審
    程序，當知警惕諒無再犯之虞，本院認對被告所宣告之刑以
    暫不執行為適當，爰併予宣告緩刑3 年，以啟自新。
據上論斷，應依刑事訴訟法第368 條、刑法第74條第1 項第1 款
，判決如主文。
本案經檢察官彭南雄到庭執行職務。
中    華    民    國    97    年    11    月    4    日
                  刑事第三庭    審判長法  官   周賢銳
                                      法  官   施柏宏
                                      法  官   黃憲文
以上正本證明與原本無異。
如不服本判決應於收受本判決後10日內向本院提出上訴書狀，其
未敘述上訴理由者，並得於提起上訴後10日內向本院補提理由書
狀（均須按他造當事人之人數附繕本）「切勿逕送上級法院」。
中    華    民    國    97    年    11    月    4    日
                                      書記官   施耀程
附錄本判決論罪科刑法條：
刑法第276條第2項
從事業務之人，因業務上之過失犯前項之罪者，處5 年以下有期
徒刑或拘役，得併科3 千元以下罰金。


司法院資訊處製作；財團法人民間司法改革基金會備份。
